【裁判字號】    92,台上,5180
【裁判日期】    920918
【裁判案由】    違反槍砲彈藥刀械管制條例
【裁判全文】
最高法院刑事判決                              九十二年度台上字第五一八０號
    上  訴  人  甲○○
    選任辯護人  溫文昌
右上訴人因違反槍砲彈藥刀械管制條例案件，不服台灣高等法院台中分院中華民國九
十年四月十一日第二審更審判決︵九十年度上更(一)字第九一號，起訴案號：台灣南投
地方法院檢察署八十七年度偵字第一四八三號︶，提起上訴，本院判決如左：
    主  文
上訴駁回。
    理  由
按刑事訴訟法第三百七十七條規定，上訴於第三審法院，非以判決違背法令為理由，
不得為之。是提起第三審上訴，應以原判決違背法令為理由，係屬法定要件。如果上
訴理由狀並未依據卷內訴訟資料，具體指摘原判決不適用何種法則或如何適用不當，
或所指摘原判決違法情事，顯與法律規定得為第三審上訴理由之違法情形，不相適合
時，均應認其上訴為違背法律上之程式，予以駁回。本件上訴人甲○○上訴意旨略稱
：(一)、紀英彥於警局初訊時供稱不知扣案之槍彈為何人所有，亦沒在抽屜內看過扣案
之槍彈等語；嗣於第二次訊問時始供稱上訴人曾於民國八十六年三、四月間，將警員
查獲之槍彈放置於其︵紀英彥︶之經理辦公室內，李仁富與官俊男均曾看過上訴人拿
出槍來擦拭云云。又官俊男於警局初訊供稱不知扣案之槍彈為何人所有；嗣於第二次
訊問卻供稱曾目睹上訴人攜帶槍彈進入汽車旅館及在經理辦公室內清槍、退彈匣，以
擦槍工具擦拭槍枝云云。彼等前後所供迥異，且紀英彥之上班時間與李仁富二人係輪
流工作，於每日下午五時交班，按理紀英彥應不可能與李仁富同時目睹上訴人持槍擦
拭之事，足見紀英彥與官俊男所稱曾目睹上訴人攜帶槍彈進入汽車旅館及在經理辦公
室內以擦槍工具擦拭槍枝等情，應非事實，原審未再傳訊紀英彥與官俊男究明真相，
率予判決，自有應於審判期日調查之證據而未予調查之違法。(二)、原判決以上訴人及
蔡俊豐之供詞，一面認定蔡俊豐有將槍彈帶至汽車旅館等情；卻於理由記載蔡俊豐於
第一審所稱﹁警員查扣之槍枝、子彈是我所有，是我自行放置於汽車旅館內﹂云云，
係為上訴人脫罪之詞，不足採信等語。其採證認事，顯有違法，並有判決理由矛盾之
違誤。(三)、蔡俊豐於第一審證稱﹁警員查扣之槍枝、子彈是我所有，是我自行放置於
汽車旅館內，未曾交予他人﹂等語，此與上訴人所辯不知蔡俊豐所寄放之一包東西內
有槍彈等情相符，原判決未對蔡俊豐上述有利於上訴人之證詞，說明何以不足採之理
由，亦有判決理由不備之違法。(四)、檢察官起訴意旨認上訴人有涉犯槍砲彈藥刀械管
制條例第十一條第三項、第十二條第四項之罪嫌，惟原判決改變起訴法條，認係犯同
條例第十一條第四項、第十二條第四項之罪嫌，卻未適用刑事訴訟法第三百條，自有
判決不適用法則之違法；又原判決既認定上訴人於八十六年四、五月間寄藏槍枝，即
於八十六年十一月二十四日槍砲彈藥刀械管制條例修正前，原判決未適用行為時之舊
法，而適用裁判時法，亦有判決適用法則不當之違誤。(五)、上訴人於偵查中已供稱警
員查獲之槍枝、子彈係自綽號﹁文風﹂︵即蔡俊豐︶所取得，即已供出槍彈之來源，
並因而查獲。故上訴人應可獲寬減其刑，原判決未依槍砲彈藥刀械管制條例第十八條
第四項之規定減輕或免除其刑，有判決不適用法則之違法云云。
惟查：(一)、紀英彥於警訊第二次訊問時供稱﹁甲○○曾於八十六年三、四月間，將警
員查獲之槍械放置在我本人之辦公室內……李仁富與官俊男均曾看過甲○○拿出來三
次或四次，也有擦拭﹂︵見偵查卷第十五頁反面︶。官俊男於警訊第二次訊問時供稱
﹁我曾目睹甲○○攜帶該把槍枝進入汽車旅館經理辦公室內清槍、退彈匣，並當場用
擦槍工具擦拭槍枝，我當時也在辦公室中……我總共目睹甲○○持用該把槍械二次，
每次均做相同的動作，清槍、退彈匣、子彈﹂等語︵見偵查卷第十九頁反面、第二十
頁︶。李仁富供稱﹁警員查獲之槍械、子彈等物，係甲○○於八十六年三、四月間所
寄藏，我能確定是甲○○所寄藏，是因當時我們經理紀英彥也有看見……甲○○寄藏
時，我及紀英彥在場……該槍械自寄藏後，均由甲○○攜帶使用，我記得他曾攜帶三
至四次外出﹂︵見偵查卷第三頁反面、第四頁︶。原判決以紀英彥、官俊男於第二次
警訊時所為供詞，核與李仁富所述及上訴人所供寄藏槍彈等情相符，參酌卷內其他各
證據，斟酌取捨，綜合判斷，認上訴人未經許可，寄藏可發射子彈具殺傷力之改造玩
具手槍、子彈犯行，已臻明確，予以判決，雖未再傳訊紀英彥與官俊男到庭，尚與應
於審判期日調查之證據而未予調查之違法有別。(二)、證據之取捨、事實之認定，乃事
實審法院職權行使之範圍，事實審法院經調查證據之結果，依自由心證之法則取捨證
據，茍其取捨，與經驗法則或論理法則無違，即不得任意指為違法，而據為適法之第
三審上訴理由。原判決依憑上訴人之部分供詞、李仁富與紀英彥之供詞，參酌證人官
俊男之證詞，並採信蔡俊豐所稱查獲之槍彈為伊所有，係伊帶至汽車旅館云云之部分
供詞等證據，認定上訴人在佳樂汽車旅館內，收受蔡俊豐所有具殺傷力之改造玩具手
槍、子彈而予以寄藏等情；與判決理由欄記載蔡俊豐雖於第一審證稱扣案之槍枝、子
彈是其所有，自行放置於汽車旅館內云云，乃係為上訴人脫罪之詞，不足採信等語。
採證認事，並無違反經驗法則或論理法則，亦無判決理由矛盾之情形。(三)、蔡俊豐於
第一審固證稱﹁警員查扣之槍枝、子彈是我所有，是我自行放置於汽車旅館內，未曾
交予他人﹂云云︵見第一審卷第三十二頁正反面︶，原判決已對此證詞，說明係避重
就輕，為上訴人脫罪，並不足取之理由︵見原判決第四頁第一段︶，並無判決理由不
備之違法情事。(四)、檢察官起訴法條固記載上訴人有涉犯槍砲彈藥刀械管制條例第十
一條第三項、第十二條第四項之罪嫌。惟原判決依檢察官起訴書之內容，認起訴意旨
係認上訴人涉犯同條例第十一條第四項、第十二條第四項之罪嫌，而有誤載起訴法條
之情形，已於判決理由內加以說明︵見原判決第四頁第二段︶。故原判決未適用刑事
訴訟法第三百條，即與判決不適用法則之違法情形不相適合。又槍砲彈藥刀械管制條
例係將持有與寄藏手槍、子彈罪，為分別之處罰規定，而寄藏與持有，均係將物置於
自己實力支配之下，僅寄藏必先有他人之持有行為，而後始為之受寄代藏而已，故寄
藏之受人委託代為保管，其保管之本身，亦屬持有，不過，此之持有係受寄之當然結
果，雖不應另就持有予以論罪，然未經許可持有手槍，其持有之繼續，為行為之繼續
，亦即一經持有手槍，罪已成立，但其完結須繼續至持有行為終了時為止，不問該寄
藏持有之手槍、子彈有無持以使用。上訴人之受寄藏手槍、子彈，係於八十六年四、
五月間，雖在槍砲彈藥刀械管制條例於八十六年十一月二十四日修正公布施行前，然
其寄藏行為繼續至八十七年四月七日始被查獲，其寄藏行為之終了既在該條例修正公
布施行之後，自無行為後法律變更可言。從而，原判決適用修正後之裁判時法，並無
判決適用法則不當之違法情事。(五)、槍砲彈藥刀械管制條例第十八條第四項規定﹁犯
本條例之罪，於偵查或審判中自白，並供述全部槍砲、彈藥、刀械之來源及去向，因
而查獲或因而防止重大危害治安事件之發生者，減輕或免除其刑﹂。本件係警員於八
十七年四月七日在南投縣草屯鎮佳樂汽車旅館內查獲可發射子彈具殺傷力之改造玩具
手槍一支、子彈五顆︵其中二顆土造子彈，另三顆為制式子彈︶，上訴人則逃逸，嗣
警員循線查悉上訴人涉案，將上訴人移送檢察官偵辦，上訴人於檢察官偵訊時始供稱
綽號﹁文風﹂︵蔡俊豐︶帶來一包東西寄放等情。因之，上訴人係被查獲涉及持有槍
彈，被移送偵辦後，始供出槍彈為蔡俊豐寄放；非先供出全部槍砲、彈藥之來源及去
向，而查獲本案，自與前開槍砲彈藥刀械管制條例第十八條第四項之規定不符，原判
決未予減輕或免除其刑，自無判決不適用法則之違法存在。上訴意旨所指摘原判決違
法事項，顯與法律規定得為第三審上訴理由之違法情形不相適合，其上訴違背法律上
之程式，應予駁回。
據上論結，應依刑事訴訟法第三百九十五條前段，判決如主文。
中      華      民      國    九十二    年      九      月     十八     日
                              最高法院刑事第九庭
                                  審判長法官  陳  炳  煌
                                        法官  陳  正  庸
                                        法官  韓  金  秀
                                        法官  吳  信  銘
                                        法官  徐  文  亮
      右正本證明與原本無異
                                              書  記  官
中      華      民      國    九十二    年      九      月    二十四    日


司法院資訊處製作；財團法人民間司法改革基金會備份。
